【裁判字號】    97,訴,1396
【裁判日期】    980410
【裁判案由】    撤銷道歉函
【裁判全文】
臺灣士林地方法院民事判決              97年度訴字第1396號
原      告  甲○○
                        1
被      告  乙○
訴訟代理人  羅惠民律師
上列當事人間撤銷道歉函事件，本院於98年3 月27日言詞辯論終
結，判決如下：
    主  文
原告之訴及假執行之聲請均駁回。
訴訟費用由原告負擔。
    事  實  及  理  由
壹、程序方面：
一、民事訴訟法第262 條第1 項規定：「原告於判決確定前，得
    撤回訴之全部或一部。但被告已為本案之言詞辯論者，應得
    其同意。」原告於被告已為本案辯論後具狀撤回起訴，被告
    不同意原告之撤回，是原告之撤回不生效力，先予敘明。
貳、實體方面：
一、原告起訴主張：原告因居間仲介被告所有之房地，因原告之
    居間而覓得買主訴外人力麒建設股份有限公司（以下簡稱力
    麒公司），而達成被告與買主間之買賣契約，被告竟為拒絕
    給付居間報酬而以詐欺之方式，於民國96年1 月10日兩造到
    力麒公司時，被告及其子詐欺、脅迫原告簽立道歉函，始願
    出售，原告為顧及達成買賣簽約一事，情勢所逼非出於自由
    意思之下，簽下道歉函，被告之子詐欺原告說先書寫道歉函
    ，形式上讓被告平息氣憤，等跟力麒公司簽完約之後新臺幣
    （下同）75萬元之佣金照樣會給付，被告巧取之方法詐騙原
    告簽下系爭道歉函，主要目的在於避免給付給原告75萬元之
    居間報酬，原告於97年10月16日始知有詐欺之嫌疑，是原告
    撤銷道歉函未逾除斥期間，聲明：(一)被告執有原告96年1 月
    10 日 之道歉函應予撤銷。(二)、被告應給付原告75萬元及自
    96年7 月12日起至清償日止按年息百分之五計算之利息（重
    複起訴，另以裁定駁回）。(三)願供擔保請准假執行。
二、被告辯稱：原告起訴撤銷系爭道歉函，無庸提出訴訟，逕向
    當事人為之即可，欠缺保護必要要件，應予駁回，依據原告
    所承其知悉詐欺在另案起訴之前，距今已超過1 年之除斥期
    間。聲明：駁回原告之訴。如受不利益判決，願供擔保請准
    免於假執行。
三、本院得心證之理由：民法第92條規定：「因被詐欺或被脅迫
    而為意思表示者，表意人得撤銷其意思表示。但詐欺係由第
    三人所為者，以相對人明知其事實或可得而知者為限，始得
    撤銷之。被詐欺而為之意思表示，其撤銷不得以之對抗善意
    第三人。」第93條規定「前條之撤銷，應於發見詐欺或脅迫
    終止後，一年內為之。但自意思表示後，經過十年，不得撤
    銷。」又按意思表示之內容有錯誤或表示行為有錯誤者，唯
    表意人始得將其意思表示撤銷之，又有撤銷權人，欲撤銷其
    自己之意思表示或他人之法律行為者，除法律規定必須訴經
    法院為之者外，以意思表示為之為已足，勿庸提起形成之訴
    請求撤銷，最高法院52年台上字第836 號判例可資參照。原
    告主張受詐欺而為意思表示，欲撤銷系爭道歉函，以意思表
    示即可，無需提起訴訟為之，其訴顯然欠缺保護必要，原告
    請求撤銷道歉函顯無理由。
四、原告起訴撤銷道歉函並無理由，應予駁回，其假執行之聲請
    亦失所附麗，一併駁回。
五、本件事實已臻明確，兩造其餘攻擊防禦方法及證據經予審酌
    ，於訴訟判決結果不生影響，爰不再逐一論述。
六、據上論結，本件原告之訴為無理由，依民事訴訟法第78條判
    決如主文。
中    華    民    國    98    年    4     月    10    日
                  民事第一庭  法  官  絲鈺雲
以上正本係照原本作成。
如對本判決上訴須於判決送達後20日內向本院提出上訴狀。
中    華    民    國    98    年    4     月    10    日
                              書記官  林玫熹


司法院資訊處製作；財團法人民間司法改革基金會備份。
